臺灣嘉義地方法院民事裁定　93年度破字第9號
聲　請　人　東隆五金工業股份有限公司
法定代理人　甲○○
訴訟代理人　丙○○
相　對　人　東泰投資股份有限公司
　　　　　　　　　　　統一編號.
法定代理人　乙○○
上列聲請人聲請宣告破產事件，本院裁定如下：
    主  文
聲請駁回。
聲請程序費用由聲請人負擔。
    理    由
一、聲請意旨略以：相對人東泰投資股份有限公司（下稱東泰公
    司）為聲請人之子公司，因東泰公司於八十六年八十七年間
    陸續相各銀行借款，再由聲請人或以共同簽發本票、背書或
    保證之方式擔保東泰公司之借款債權，嗣因東泰公司週轉不
    靈，無法清償對各銀行之款項，依據東泰公司於九十二年十
    二月三十一日所製作之資產負債表，其資產僅餘新臺幣（下
    同）十三萬一千二百五十六元，負債總額卻高達六億八千三
    百六十七萬一千零七百三十六元，顯不足清償其債務。而聲
    請人亦因財務困難而聲請重整，經重整監督人及鈞院審查結
    果，其裁定認可確定之重整計畫，聲請人因共同簽發本票、
    提供背書或保證而應代東泰公司清償債務之金額為二億三千
    七百七十一萬八千零三十一元及美金二百萬元，聲請人茲因
    業已為東泰公司代償萬泰商業銀行、台北國際商業銀行、聯
    邦商業銀行、美商花旗銀行及比利時商信貸銀行一億一千七
    百十八萬八千二百六十四元及美金九十一萬六千二百五十點
    零一元，依票據法第九十八條、民法第七百四十九條及民法
    第一百七十九條之規定，東泰公司自應返還聲請人前開代償
    款項，惟東泰公司僅償還二百二十一萬零一元，其餘均未清
    償，目前東泰公司僅剩資產十三萬一千二百五十六元，顯然
    無法清償聲請人之債權，聲請人現為相對人東泰公司之唯一
    債權人，爰依破產法規定，聲請宣告東泰公司破產，並提出
    東泰公司股東名簿、本院民事裁定、東泰公司變更登記事項
    卡、東泰資產負債表等件影本為證。
二、按破產，對債務人不能清償債務者，宣告之；破產宣告時屬
    於破產人之一切財產，及將來行使之財產請求權，破產宣告
    後，破產終結前，破產人所取得之財產，為破產財團；財團
    費用及財團債務，應先於破產債權，隨時由破產財團清償之
    ，破產法第五十七條、第八十二條第一項、第九十七條分別
    定有明文。破產程序既係於債務人不能清償其債務時，為使
    多數債權人獲得平等滿足，並兼顧債務人之利益，而就債務
    人之總財產，由法院參與之一般強制執行程序，是法院就破
    產之聲請，以職權為必要調查，如債務人確係無財產，則破
    產財團即不能構成，無從依破產程序清理債務，參照破產法
    第一百四十八條之旨趣，自應依同法第六十三條，以裁定駁
    回其聲請，此有司法院院字第一五０五號解釋可資參照。同
    理，如構成破產財團之債務人財產，明顯不足清償破產財團
    費用及財團債務時【即破產法第九十五條、第九十六條規定
    ，財團費用為（一）因破產財團之管理、變價及分配所生之
    費用；（二）破產債權人共同利益所需審判上之費用；（三
    ）破產管理人之報酬；（四）破產人及其家屬之必要生活費
    及喪葬費，財團債務為：（一）破產管理人關於破產財團所
    為行為而生之債務；（二）破產管理人為破產財團請求履行
    雙務契約所生之債務，或因破產宣告後應履行雙務契約而生
    之債務；（三）為破產財團無因管理所生之債務；（四）因
    破產財團不當得利所生之債務】，依破產法第一百四十八條
    規定，法院於宣告破產後，隨即須同時宣告破產程序終止，
    此無異徒增破產程序及費用之浪費，復無益於債務人及其他
    債權人，揆諸前開解釋及說明，本院認若有此情狀，聲請宣
    告破產即為無實益，自應適用同法第六十三條規定以裁定駁
    回破產宣告之聲請，合先敘明。
三、經查，本件聲請人所陳報相對人東泰公司之債務清冊及資產
    負債表顯示，東泰公司之資產總額僅餘十三萬一千二百五十
    六元，惟負債總額卻高達六億八千三百六十七萬一千七百三
    十六元，其所剩資產顯不足支付處理此一龐大負債所需之破
    產程序費用。又聲請人雖主張：經本院裁定認可確定之重整
    計畫，聲請人因共同簽發本票、提供背書或保證而應代相對
    人東泰公司清償債務之金額為二億三千七百七十一萬八千零
    三十一元及美金二百萬元，聲請人茲因業已為東泰公司代償
    萬泰商業銀行、台北國際商業銀行、聯邦商業銀行、美商花
    旗銀行及比利時商信貸銀行一億一千七百十八萬八千二百六
    十四元及美金九十一萬六千二百五十點零一元，聲請人為唯
    一債權人云云，然查，目前相對人東泰公司除積欠聲請人前
    開所主張之代償債務外，目前尚積欠台北國際商業銀行九百
    一十萬四千三百四十三元、華南商業銀行敦和分行一百六十
    二萬三千六百二十三元、中國信託商業銀行一億一千萬元、
    慶豐商業銀行一百一十萬零三百四十四元之債務，有本院依
    職權向各該銀行函詢之回函在卷可稽，故聲請人主張其為唯
    一之債權人顯然與事實不符，相對人東泰公司資產總額既僅
    剩十三萬一千二百五十六元，針對如此龐大之債務及多數債
    權人，顯不足支付破產法第九十五條、第九十六條所規定包
    括破產財團之管理、變價及分配所生之費用、因破產債權人
    共同利益所需審判上之費用、破產管理人之報酬等各項開銷
    ，遑論供清償債務之用，如再宣告破產，將使破產財團財產
    更形減少，徒使債權人之債權減少分配，實無宣告破產之實
    益，故本院認本件聲請為無理由，不應准許。
四、爰依破產法第五條、民事訴訟法第九十五條、第七十八條，
    裁定如主文。
中　　華　　民　　國　　94　　年　　9　　月　　13　　日
                       民二庭  法　官　黃明展
以上正本係照原本作成
如對本裁定抗告，須於裁定送達後10日內向本院提出抗告狀
中　　華　　民　　國　　94　　年　　9　　月　　13　　日
                        書記官　沈育坤
